智慧財產及商業法院民事判決  
110年度民著訴字第129號
原      告  精鏡傳媒股份有限公司


法定代理人  裴偉                
訴訟代理人  宋重和律師   
            鄭俊彥律師   
被      告  鄭采勻（原名鄭家純）


訴訟代理人  王啓任律師 
            張庭律師
上列當事人間請求侵害著作權有關財產權爭議事件，本院於民國
111年3月3日言詞辯論終結，判決如下：  
    主  文
被告應給付原告新臺幣壹萬伍仟元，及自民國一一○年十月五日
起至清償日止按年息百分之五計算之利息。
原告其餘之訴駁回。
訴訟費用由被告負擔十分之一，餘由原告負擔。
本判決得假執行，但被告以新臺幣壹萬伍仟元為原告預供擔保，
得免為假執行。
原告其餘假執行之聲請駁回。
　　事實及理由
甲、程序方面：
　　按不變更訴訟標的，而補充或更正事實上或法律上之陳述者
    ，非為訴之變更或追加，民事訴訟法第256 條定有明文。查
    原告起訴時，其訴之聲明第二項原為：「被告鄭家純應於臉
    書(Facebook)之個人粉絲專頁（ＯＯＯ，https://00000000000
    000000000000000）及於Instagram（下簡稱IG）之個人帳號
    （000000000，https://000000000000000000000000000/）
    ，依附件所示方式，刊登內容如附件所示之道歉啟事壹日（
    瀏覽權限應設定為公開）。」（本院卷第11頁），嗣於民國
    111年3月3日當庭將原第二項訴之聲明更正為「被告應於臉
    書(Facebook)之個人粉絲專頁（ＯＯＯ，https://00000000000
    000000000000000）及於Instagram（IG）之個人帳號（0000
    00000，https://000000000000000000 000000000/），依附
    件一所示方式，刊登內容如附件一所示之聲明啟事壹日（瀏
    覽權限應設定為公開）。」，並經被告當庭表示同意（見本
    院卷第346頁），原告所為之變更，核屬更正事實上之陳述
    ，非屬訴之變更或追加。
乙、實體方面：
壹、原告主張：
一、原告經營鏡週刊Mirror Media新聞網網站（網址：https://
    www.mirrormedia.mg），並於該網站上以刊登文字、照片與
    影片報導新聞，原告於110年7月14日刊登標題為：「新歡已
    有未婚妻『想趁防疫期間去弄胸部』疑○○○與男方對話流出」
    之新聞報導（下稱系爭報導），該報導並刊有原告享有著作
    權內容為被告與1名男子在飯店停車場牽手，並分別拖拉行
    李箱之照片（下稱系爭照片）。系爭照片係原告之員工○○○
    耗費精神、資源所製作，具備原創性之攝影著作，應受著作
    權法保護。詎被告未經原告授權，於110年7月22日在其Inst
    agram（IG）帳號（000000000，https://0000000000000000
    00000000000/）上傳限時動態之影片(原證3第10至15秒，即
    第3則限時動態，下稱系爭影片)，未經原告授權於系爭影片
    中使用系爭照片，擅自重製、改作系爭照片，致侵害原告之
    重製、改作權，爰依著作權法第88條第1項及第85條第1項，
    請求被告賠償新臺幣（下同）10萬元，並且依著作權法第85
    條第2項規定，請求被告依附件一所示方式，刊登內容如附
    件一所示之聲明啟事壹日。
二、並聲明：
　㈠被告應給付原告新臺幣10萬元整，及自起訴狀繕本送達翌日
　　起至清償日止，按年息5%計算之利息。
  ㈡被告應於臉書(Facebook)之個人粉絲專頁（ＯＯＯ，https://00
    000000000000000000000000）及於Instagram（IG）之個人
    帳號（000000000，https://000000000000000000 00000000
    0/），依附件一所示方式，刊登內容如附件一所示之聲明啟
    事壹日（瀏覽權限應設定為公開）。
  ㈢原告願供擔保請准宣告假執行。
  ㈣訴訟費用由被告負擔。
貳、被告則以：
一、系爭照片不具原創性，非屬著作權法所保護之著作：
　　系爭照片僅將被告與友人出沒於停車場內行走移動之影像如
    實記錄，該拍攝之過程實與客觀第三人拍攝之結果無異，亦
    即任何第三人至該現場為拍攝時，使用性能相近之相機，皆
    可得出差異無幾之照片。況且系爭照片乃未徵得被告同意之
    竊錄，以不被偷拍對象發現之前提下，其拍攝角度亦受有先
    天上之限制，實難以窺見攝影者於攝影過程中安排標的之位
    置，進而展現出攝影者之獨立創意，亦未見有何拍攝者之藝
    術性或美感性想法，無從確認拍攝者之思想、情感，顯然僅
    係照實拍攝，單純就標的物本體作機械式再現，任何人持有
    相關之設備、拍攝位置，應可獲得相同或相仿之結果。準此
    ，系爭照片欠缺攝影著作應具備之原創性，非著作權法所保
    護之攝影著作。  
二、縱認系爭照片為著作權法所保護之著作，被告使用系爭照片
    之行為，亦為合理使用：
　㈠被告利用之目的及性質，並非基於商業目的：
　　被告平時經常於其IG分享使用之保養品、保養技巧、美食、
    穿搭、喜好小物及店家品牌等。原告將被告為數眾多分享生
    活之動態中，刻意截取比例佔量極低的其中幾張放大檢視，
    並臆測被告使用系爭照片係基於商業目的，實屬無稽。又依
    乙證1第14至16、22、36至38頁，被告於IG分享穿搭及保養
    方式時，本來就有＠標記各品牌之習慣，故原告主張被告未
    對他牌為標記，而獨有對系爭面膜廠商為標記，顯與事實不
    符。更遑論僅依一般IG使用者習慣使用標記功能，與是否有
    為商業行為係屬二事，是原告主張並不足採。
　㈡被告利用系爭照片之質量並非重要部分，尚屬合理使用範疇
    ：
　　系爭照片之性質乃作為新聞媒體之用，本即是在促進資訊的
    流通，而系爭照片之重點乃在「被告與訴外人同行、牽手互
    動」之部分，而被告全然「未」使用到系爭照片之重要部分
    。況且，被告發布於IG之影像，不僅未使用到拍攝地點即「
    飯店招牌」之部分，從而無法得知為飯店之停車場，亦根本
    「未見該男性友人」，遑論何來取用到被告與男性友人之「
    互動」的重要部分，故被告使用系爭照片之質量比例顯屬合
    理使用之範圍。系爭照片於被告IG限時動態集錦所佔之比例
    甚微，縱無系爭照片之存在，亦不致對被告之限時動態系列
    內容造成何等影響，顯見其利用之質量甚低。
　㈢被告之利用結果對著作潛在市場與現在價值之影響微乎其微:
　  綜上所述，被告之行為不僅並未妨害原告對系爭照片受再次
    利用之可能性，反而替原告公司助長系爭照片所欲造成之話
    題性目的，實難謂對該等著作之潛在市場及現在價值影響極
    大而非屬合理使用，是被告使用系爭照片當屬著作權法第65
    條第2項規定之合理使用範疇。
三、被告使用系爭照片之行為並未侵害原告公司之姓名表示權：
　　被告固將系爭照片裁切保留其自身背影之部分，而發布於其
    IG限時動態中，然因IG限時動態本即為「直式」版面，而系
    爭照片為「橫式」，則於系爭照片橫幅右下角之「鏡周刊」
    浮水印於使用習慣上很自然地會遭到裁切，核非原告所指摘
    之被告故意未註明出處。且被告發布本件IG限時動態時，系
    爭照片早已於網路瘋傳，原告之受眾均已知悉系爭照片及其
    所伴隨之新聞和來源，縱被告未特別載明出處，瀏覽者亦不
    會誤認系爭照片為被告所產出，故原告之名譽、資格或地位
    並無因被告之行為而遭受損害之虞，遑論會追蹤被告個人頁
    面者，均是經常關注被告之粉絲用戶，而早已瀏覽過原告發
    布之系爭報導，被告將系爭照片刊登於IG限時動態中之利用
    行為，其目的在於調侃自己遭原告跟蹤偷拍之事件，反而助
    長系爭照片所欲造成之話題性目的，故原告主張其姓名表示
    權因被告之行為遭侵害云云，自不足採。
四、並聲明：
　㈠原告之訴及其假執行之聲請均駁回。
  ㈡訴訟費用由原告負擔。
  ㈢如受不利之判決，願供擔保請准宣告免為假執行。
參、雙方不爭執之事實（本院卷第315頁）：
　　被告於110年7月22日在其Instagram（IG）之個人帳號（000
    000000，https://000000000000000000000000000/）上傳限
    時動態之影片，IG限動係取自原告前開新聞報導中，註解為
    「○○○被本刊拍到與保時捷男十分親密」之圖片。
肆、本件爭點：
一、原告是否為系爭照片之著作人？
二、系爭照片是否屬著作權法所保護之著作？
三、被告使用系爭照片之行為是否侵害原告對系爭著作之重製權
    、改作權、姓名表示權？
四、原告請求被告負損害賠償責任，是否有理由？得請求之金額
    為何？
五、原告請求被告刊登聲明啟事，有無理由？　
伍、得心證之理由：
一、系爭照片為著作權法所保護之攝影著作，且原告為系爭照片
    之著作人：
  ㈠系爭照片為著作權法所保護之攝影著作：
    ⒈按著作權法所保障之著作，係指屬於文學、科學、藝術或
      其他學術範圍之創作，著作權法第3條第1項第1款定有明
      文。是著作權法所保護之著作，係指著作人所創作之精神
      上作品；所謂之精神上作品，除須為著作人獨立之思想或
      感情之表現，且有一定之表現形式等要件外，尚須具有原
      創性始可稱之。而所謂原創性，包含原始性及創作性，原
      始性係指著作人原始獨立完成之創作，非單純模仿、抄襲
      或剽竊他人作品而來；創作性不必達於前無古人之地步，
      僅依社會通念，該著作與前已存在作品有可資區別之變化
      ，足以表現著作人之個性或獨特性之程度。又按攝影著作
      ，與圖形、美術、視聽等著作，同屬具有藝術性或美感性
      之著作，係指以固定影像表現思想、感情之著作，其表現
      方式包含照片、幻燈片及其他以攝影之製作方法（著作權
      法第5條第1項各款著作內容例示第2點第5款規定參照）。
      又攝影著作雖須以機械及電子裝置，再利用光線之物理及
      化學作用，將所攝影像再現於底片（含膠片及磁片）或紙
      張（如拍立得），始能完成，惟攝影者如將其心中所浮現
      之原創性想法，於攝影過程中，選擇標的人、物，安排標
      的人、物之位置，運用各種攝影技術，決定觀景、景深、
      光量、攝影角度、快門、焦距等，進而展現攝影者之原創
      性，並非單純僅為實體人、物之機械式再現，著作權法即
      賦予著作權之保護，至有無藝術性等價值判斷或應用價值
      ，均非所問。又新聞事件之照片（下稱新聞照片）係在新
      聞事件發生之瞬間攝取其臨場之情形，基於新聞事件之即
      時性及不可預測性，事實上無從預先於現場佈置燈光、布
      景或為其他事前準備，且新聞事件發生後，具有不可再現
      性，是新聞照片，相較於預先設計安排之場景下所拍攝的
      照片，具有其困難度，是新聞照片是否為著作權保護標的
      ，仍應視其表達是否具有原創性而定，不得僅因其新聞照
      片係瞬間拍攝，遽謂不具原創性。
    ⒉經查，系爭照片為訴外人○○○所拍攝一事，業據原告提出聲
      明書在卷可參（本院卷第323頁），而系爭照片之拍攝過
      程，乃被告與1名男子各持行李箱，手牽手出現於飯店地
      下停車場之際，系爭照片完整捕捉到新聞事件之瞬間，就
      人（被告、1名男子）、事（各持行李箱，手牽手）、地
      （飯店地下停車場）等相關景物、人物之位置、角度及當
      事人之動作，均透過系爭照片完整呈現當時之新聞事件，
      堪認系爭照片乃○○○於新聞事件發生的當下，依其個人觀
      察之角度，選擇取景位置，運用其攝影技巧，將新聞事件
      具象為攝影畫面之創作，其非單純實體人、物之機械式再
      現，而已挹注個人精神思想在內，符合我國著作權法最低
      創意之保護要件，應認具有原創性，而為我國著作權法所
      保護之攝影著作。
    ⒊被告雖辯稱：系爭照片僅如實記錄被告與友人出沒於停車
      場內行走移動之影像，未展現攝影者個人獨特性，亦未運
      用攝影技巧等，故非著作權法所保護之攝影著作云云，惟
      查，新聞照片之特性本在捕捉事件發生之當下，就人、物
      之位置本無事先安排之可能，尚難僅因新聞照片之上開本
      質，即謂新聞照片不具原創性。再者，系爭照片清楚捕捉
      該新聞事件兩當事人之肢體動作，又攝影當下該2人係手
      牽手行走，然該手牽手之動作，隨時均有可能改變，攝影
      者為避免來不及捕捉該2人手牽手行走之畫面，如何於瞬
      間決定觀景、景深、光量、攝影角度、快門、焦距，並決
      定以何角度取景以利用攝影畫面呈現新聞事件內容，實有
      攝影者個人情感思想投注在內，堪認系爭照片確實符合著
      作權法原創性之要求，被告上開所辯，要無足取。
　㈡原告為系爭照片之著作人：
    按受雇人於職務上完成之著作，以該受雇人為著作人。但契
    約約定以雇用人為著作人者，從其約定，著作權法第11條第
    1項定有明文。經查，系爭照片雖由○○○所拍攝，然原告為○○
    ○之雇用人，○○○表明系爭照片係其於任職原告公司期間，在
    職務上創作之著作，依其與原告之勞動契約，原告為著作權
    人等情，有聲明書附卷可佐（見本院卷第323頁），○○○與原
    告間之勞動契約既約定原告為原始著作人，則依著作權法第
    11條第1 項但書規定，原告自為系爭照片之著作人，而得享
    有系爭照片之著作財產權及著作人格權。
二、被告使用系爭照片之行為侵害原告公司對系爭著作之重製權
    、姓名表示權：
　㈠被告侵害原告之重製權：
　　⒈本件被告並不否認於系爭影片重製系爭照片，並於110年7
      月22日在其IG上傳限時動態影片中使用之事實，而系爭照
      片為原告享有著作財產權之攝影著作，已如前述，是原告
      之重製權自有遭侵害情事。然被告辯稱係合理使用系爭照
      片云云，是本件續應審酌被告之行為是否符合著作權法第
      65條第2 項之規定。
    ⒉本件並無著作權法第65條第2 項規定之適用：
      ⑴按「著作之利用是否合於第44條至第63條所定之合理範
        圍或其他合理使用之情形，應審酌一切情狀，尤應注意
        下列事項，以為判斷之基準：一、利用之目的及性質，
        包括係為商業目的或非營利教育目的。二、著作之性質
        。三、所利用之質量及其在整個著作所占之比例。四、
        利用結果對著作潛在市場與現在價值之影響。」著作權
        法第65條第2 項定有明文。
      ⑵茲就上開合理使用審酌因素分析如下：
        ①利用之目的及性質：
          本款除考量利用人係基於商業目的或非營業之教育目
          的外，利用人是否將他人著作予以轉化使用，亦應納
          入考量，易言之，利用人利用原著作時若賦予與原著
          作不同之其他意義與功能，若與原著作差異性越高，
          轉化性越大，則可主張合理使用之空間則越大。本件
          被告係將系爭照片截取部分放置其IG之限時動態影片
          ，並要觀賞者猜測行李箱上放置之紙盒為何物，嗣又
          上傳關於提提研面膜之影片，有上開IG畫面截圖在卷
          可參（本院卷第49、53頁），且被告亦不否認，上開
          行李箱放置之物品確係提提研之面膜（詳被告答辯狀
          ，本院卷第140頁），因此，被告於其IG刊登系爭照
          片之截取部分，並要觀賞者猜測行李箱上之紙盒為何
          ，雖無證據證明，被告直接就觀賞者收取觀看系爭照
          片之費用，然此刊登有助於該品牌面膜之曝光量、銷
          售量，是被告利用之目的及性質係作為商業使用，應
          堪認定。再者，被告將系爭照片截取部分而使用於IG
          限時動態中，並未有任何之轉化性使用，是就利用之
          目的與性質觀之，被告得主張合理使用之空間不大。
        ②著作之性質：
          原則上被利用之著作原創性越高，則利用人得主張合
          理使用之空間越小。本件系爭照片係屬新聞照片之攝
          影著作，其雖具有即時性、不可預測性及不可再現性
          ，然仍具有原創性，又系爭照片之新聞價值雖隨時間
          經過而減弱，然仍不可謂過期之新聞照片即可任意取
          用，且刊登系爭照片之系爭報導在各大新聞媒體、臉
          書網路社群、Youtube網站、批踢踢實業坊（PTT）均
          引起新聞性話題，業據被告所不否認（見被告之答辯
          狀，本院卷第142頁），足見該著作具有一定程度之
          價值。
        ③所利用之質量及其在整個著作所占之比例：
         按本款「在整個著作所占之比例」所稱之「整個著 作
          」，係指享有著作權保護之原著作而言。查被告係將
          系爭照片截取一半之畫面刊登在其IG限時動態，所利
          用系爭照片之質量及占整個著作之比例為百分之五十
          ，且就系爭報導觀之，該照片並無模糊不清情事，就
          原著作亦無任何轉化性使用，就此觀之可主張合理使
          用之空間不大。被告雖辯稱：系爭報導除系爭照片外
          ，另附有剪輯後之新聞影片，被告僅取用該報導之其
          中一張照片，使用比例極低，又系爭照片係拍攝被告
          與男子牽手，然被告所取用僅其個人之背影，未使用
          系爭影像之重要部分云云，然揆諸前開說明，所謂「
          在整個著作所占之比例」，係指就享有著作權保護之
          原著作所占之比例而言，故本件係以被告使用之部分
          占系爭照片之比例，而非系爭報導之比例，又系爭照
          片之內容係被告與1名男子各持行李箱手牽手行走於
          飯店地下停車場，被告截取之畫面係其手持行李箱行
          走於地下停車場部分，已占系爭照片幅度之一半，並
          非無使用重要部分，故被告此部分所辯無足可採。
        ④利用結果對著作潛在市場與現在價值之影響：
          本款係在考量利用後，原著作經濟市場是否因此產生
          「市場替代」之效果，而使得原著作的商業利益受到
          影響，若對原著作商業利益影響越大，則可主張合理
          使用之空間越小。刊登系爭照片之系爭報導發布後，
          引起熱烈討論之新聞效應，業如前述，是其他媒體若
          要使用系爭照片，勢必須取得原告之授權，堪認系爭
          照片除「新聞價值」外尚具有一定之「經濟價值」，
          原告於後續報導中亦可使用其所有之系爭照片喚起民
          眾記憶，惟因系爭照片遭被告使用，自對原著作之潛
          在市場及現在價值有所影響。被告雖辯稱：系爭照片
          於各大新聞媒體、臉書網路社群、Youtube網站、批
          踢踢實業坊（PTT）均以此為八卦新聞報導沸沸揚揚
          ，被告使用系爭照片對著作潛在市場與現在價值之影
          響已微乎其微，又系爭照片係搭配新聞使用，新聞一
          發布，系爭照片即無特殊之商業價值，且被告於其IG
          使用系爭照片反而使系爭照片達成話題性目的，有利
          而無害云云。依被告所言，則所有著作只要曾遭他人
          侵權或經公開發表於市面上流通後，即均喪失潛在市
          場及價值而得合理使用，此論點顯然忽略無體財產權
          之特性及價值，自不可採。
       ⑶爰審酌系爭照片雖屬新聞照片，然其不僅具原創性，亦
         具有一定程度之價值，而被告於其IG使用系爭照片，
         其利用之性質與目的為商業使用，並無任何轉化性可
         言，且所利用之質量占系爭照片之比例為百分之五十
         ，利用結果對系爭照片潛在市場與現在價值有所影響
         ，是經上開綜合審認後，本院認本件無法通過合理使
         用之檢驗，被告主張本件有著作權法第65條第2 項規
         定之適用云云，並不足採。
　　　 ⑷被告雖辯稱：原告之攝影行為未經被告同意，且拍攝地
         點為私人場所，影像內容為被告之私人生活，是原告
         未經被告同意使用被告之肖像權，應認原告不得主張
         其擁有著作權而得以發布系爭影像云云。惟按，肖像
         權係指自然人對於自己的人像加以使用之權利，屬於
         民法第18條的人格權的一種，未經他人同意，擅自使
         用表現他人五官之照片或視覺媒介之行為，即屬侵害
         肖像權。惟如照片僅表現被攝者之部分臉部，而無法
         由該局部特徵辨認係何人之面貌者，即不構成肖像權
         之侵害。查系爭照片僅拍攝到被告之背影，並無被告
         正面之五官，一般人尚無法由系爭照片辨認照片中人
         即為被告，自無從認為系爭照片有侵害原告之肖像權
         ，故被告此部分所辯，亦不足採。
　   ⒊被告具有侵權之故意：
　　   被告未經原告同意或授權而有重製系爭照片之行為，且
       該等侵害著作財產權之行為與著作權法之合理使用不相
       符，已如前述，被告身為公眾人物，經常受媒體報導，
       亦自行經營社群媒體，在社群媒體上發表圖片及意見，
       應知悉利用他人著作應取得同意或授權，竟未經同意或
       授權即擅自重製使用系爭照片，應認被告有侵權行為的
       故意。
 　㈡被告侵害原告之姓名表示權：　　　　 
　　 ⒈按著作人於著作之原件或其重製物上或於著作公開發表時
       ，有表示其本名、別名或不具名之權利。依著作利用之
       目的及方法，於著作人之利益無損害之虞，且不違反社
       會使用慣例者，得省略著作人之姓名或名稱，著作權法
       第16條第1 項前段、第4 項定有明文。本件被告於其IG
       使用系爭照片時未明示出處，無由使人得知該照片係來
       自於原告，自屬侵害原告之姓名表示權。
　　 ⒉被告雖辯稱：因IG限時動態本為直式版面，而系爭照片為
       橫式，則系爭照片右下角之「鏡周刊」浮水印於使用習
       慣上自然會遭到裁切，並非被告故意未註明出處；且被
       告發布前開限時動態時，系爭照片已於網路瘋傳，縱被
       告未特別載明出處，瀏覽者亦不會誤認系爭照片為被告
       所產出云云，然被告雖因將系爭照片一切為二，而使右
       下角「鏡周刊」之浮水印一併遭切除，惟被告並非無法
       於其所保留系爭照片之部分加註出處係來自原告，又被
       告使用系爭照片本應註明出處，並不會因觀賞者是否已
       知悉系爭照片之來源而有不同，故被告所辯仍不足採。
　　 ⒊被告具有侵權之故意：
　　　 被告身為公眾人物，經常受媒體報導，亦自行經營社群
       媒體，在社群媒體上發表圖片及意見，應知悉利用他人
       著作應取得同意或授權，並註明出處，竟未經同意或授
       權即擅自使用系爭照片，並未註明出處，應認被告有侵
       權行為之故意。
   ㈢被告未侵害原告就系爭照片之改作權：
　　 按著作權法第3條第1項第11款所謂「改作」係指以翻譯、
     編曲、改寫、拍攝影片或其他方法就原著作另為創作者而
     言。故除單純性質再現攝影著作之著作內容者外，尚另有
     新的創意表現，始屬上開所定之改作行為。查本件被告僅
     將系爭照片截取部分，並加註記載「猜猜這一盒是什麼」
     等文字之對話框，並無新創意之表現，自不符改作之要件
     ，故被告未侵害原告就系爭照片之改作權，原告此部分主
     張，並無理由。 
三、原告得請求被告負損害賠償責任：　
   ㈠按侵害著作人格權者，負損害賠償責任。雖非財產上之損害
     ，被害人亦得請求賠償相當之金額。故意或過失不法侵害
     他人之著作財產權者，負損害賠償責任。如被害人不易證
     明其實際損害額，得請求法院依侵害情節，在1萬元以上10
     0 萬元以下酌定賠償額。倘損害行為屬故意且情節重大者
     ，賠償額得增至500 萬元，著作權法第85條第1項、第88條
     第1項前段、第3項定有明文。又被害人依著作權法第88條
     第3 項規定請求損害賠償，應以實際損害額不易證明為其
     要件，且法院酌定賠償額，亦應按侵害之情節定之（最高
     法院97年度台上字第1552號判決意旨參照）。
 　㈡查被告未經原告之同意或授權，即重製原告之系爭攝影著作
     並刊登於其IG之限時動態，且未註明出處，業已侵害原告
     之重製權及姓名表示權，致原告受有損害，則被告自應就
     原告所受損害負賠償責任。又被告以前開方式侵害原告之
     著作財產權、人格權，而依原告所述其拍攝系爭照片之時
     間、成本難以估算，亦無系爭照片之授權金資料，故原告
     實難以證明其實際損害額，其主張依著作權法第88條第3項
     前段規定，請求本院依侵害情節酌定賠償額，即無不合。
 　㈢審酌原告係媒體經營者，被告係公眾人物，系爭照片之內容
     係被告與1名男子間之互動情況，被告使用之比例為系爭照
     片之百分之五十，且未標明來源，對原告著作財產權及著
     作人格權之侵害非輕，復參酌刊登之媒體係被告之IG等相
     關情狀，綜合審酌後，本院認被告侵害原告系爭照片之攝
     影著作財產權、著作人格權的賠償金額各以10,000元、5,0
     00元，共計15,000元為適當，故原告請求被告賠償15,000
     元，為有理由，逾此數額為無理由，應予駁回。
　 ㈣再按給付無確定期限者，債務人於債權人得請求給付時，經
     其催告而未為給付，自受催告時起，負遲延責任。其經債
     權人起訴而送達訴狀，或依督促程序送達支付命令，或為
     其他相類之行為者，與催告有同一之效力，民法第229條第
     2項定有明文。又遲延之債務，以支付金錢為標的者，債權
     人得請求依法定利率計算之遲延利息；應付利息之債務，
     其利率未經約定，亦無法律可據者，週年利率為5%，同法
     第233條第1項本文及第203條亦有明定。本件原告請求被告
     賠償金額並未定有給付期限，則原告請求被告自收受起訴
     狀繕本送達翌日即110年10月5日（本院卷第81頁）起至清
     償日止，按年息5%計算之利息，即屬有據。
   ㈤綜上所述，本件原告依前揭規定請求被告給付15,000元，及
     自110年10月5日起至清償日止，按年息5%計算之利息，為
     有理由，應予准許。至原告逾此部分之請求，即無理由，
     應予駁回。
四、刊登聲明啟事部分：
　　原告因姓名表示權受侵害而起訴請求被告賠償非財產之損害
    外，並主張為回復名譽之適當處分（即刊登聲明啟事），自
    應權衡侵害姓名表示權之方法及情節之輕重等情形予以斟酌
    是否有其必要性。查本件被告雖截取部分系爭照片後刊登於
    其IG，而侵害原告之姓名表示權，然本院已判命被告給付5,
    000元予以賠償，客觀上應足以填補原告因此所受姓名表示
    權之損害。況法院判決書於判決後即公布於司法院網站上，
    任何人均得上網檢索觀覽或引用之，已有說明澄清之作用，
    亦可達於回復原告姓名表示權之效果。本院審酌上情，及權
    衡侵害姓名表示權之方法、情節之輕重等一切情狀，認原告
    請求被告於臉書之個人粉絲專頁、IG刊登內容如附件一所示
    之聲明啟事，尚無必要，應予駁回。　　 
五、假執行之宣告：
　　兩造雖均陳明願供擔保請准為宣告假執行或免為假執行，經
    核本判決所命被告給付之金額未逾50萬元，本應依職權宣告
    假執行，並依被告之聲請，准其為原告預供擔保後得免為假
    執行。至原告敗訴部分，其假執行之聲請不僅失所依附，亦
    無必要，應予駁回。
六、本件當事人其餘的主張或攻擊防禦方法及證據，經本院詳細
    審酌後，認定並不會影響本件判決結果，所以不再逐一論述
    ，附此敘明。
據上論結，本件原告之訴為一部有理由、一部無理由，依智慧財
產案件審理法第1條，民事訴訟法第79條、第389條第1項第5款、
第392條第2項，判決如主文。
中　　華　　民　　國　　111 　年　　3 　　月　　31　　日
                      智慧財產第三庭
                              法  官　王碧瑩
以上正本係照原本作成。  
如對本判決上訴，須於判決送達後20日內向本院提出上訴狀。如
委任律師提起上訴者，應一併繳納上訴審裁判費。　
中　　華　　民　　國　　111 　年　　3 　　月　　31　　日
                              書記官  莊宜諳